臺灣臺中地方法院民事判決
111年度簡上附民移簡字第48號
原      告  蔡文馨  
被      告  李嘉駿  


上列原告因被告詐欺案件（本院111年度簡上字第113號），提起
附帶民事訴訟請求損害賠償事件（本院111年度簡上附民字第23
號），經本院刑事庭裁定移送前來，本院於民國111年8月5日言
詞辯論終結，判決如下：
    主      文
被告應給付原告新臺幣壹拾參萬陸仟參佰陸拾肆元，及自民國一
百一十一年四月二十六日起至清償日止，按週年利率百分之五計
算之利息。
    事實及理由
一、程序方面：
（一）按對於第一審刑事簡易判決向地方法院刑事合議庭提起上
      訴後，被害人始提起刑事附帶民事訴訟，而經該刑事庭以
      附帶民事訴訟確係繁雜，非經長久時日不能終結其審判，
      以裁定移送於該法院民事庭者，其所謂法院民事庭，自指
      第二審之地方法院民事合議庭而言（臺灣高等法院暨所屬
      法院104年法律座談會民事類第42號提案研討結果參照）
      。查：本件原告係於本院刑事庭111年度簡上字第113號刑
      事詐欺案件審理中（刑事簡易程序第二審），提起附帶民
      事訴訟事件（即111年度簡上附民字第23號），本院刑事
      庭合議庭裁定移送本院民事庭，揆諸上開說明，自應由本
      院民事第二審合議庭審判，合先敘明。
（二）本件被告未於言詞辯論期日到場，核無民事訴訟法第386
      條各款所列情形，爰依原告之聲請，由其一造辯論而為判
      決。　　　
二、原告主張：被告於民國109年11月21日前某日，在不詳處所
    ，將其所申辦之兆豐國際商業銀行帳號000-00000000000號
    帳戶之存摺、提款卡及密碼寄送予真實姓名年籍不詳之詐欺
    集團成員，容任取得該帳戶提款卡者使用該帳戶以遂行詐欺
    取財及洗錢犯行；嗣詐欺集團成員於109年11月20日透過臉
    書MESSENGER，以暱稱「李鎮宇」向原告佯稱可以在FXTMbct
    平台投資比特幣獲利，致使原告陷於錯誤，而先後於109年1
    1月21日12時57分許、同日12時58分許、同日13時許，分別
    匯款新臺幣（下同）5萬元、5萬元、36,364元至被告前開帳
    戶內，旋遭提領殆盡。原告爰依侵權行為之法律關係，起訴
    請求：被告應賠償原告136,364元，並自起訴狀繕本送達之
    翌日起至清償日止，按週年利率百分之5計算之利息；原告
    並願供擔保請准宣告假執行。
三、被告未於言詞辯論期日到場，亦未提出準備書狀作何聲明或
    陳述。
四、本院之判斷：
（一）原告主張被告於前揭時地將其兆豐國際商業銀行帳號000-
      00000000000號帳戶之存摺、提款卡及密碼寄送予真實姓
      名年籍不詳之詐欺集團成員，容任取得該帳戶提款卡者用
      以遂行詐欺取財及洗錢犯行；嗣詐欺集團成員於109年11
      月20日透過臉書MESSENGER，以暱稱「李鎮宇」向原告佯
      稱可以在FXTMbct平台投資比特幣獲利，致使原告陷於錯
      誤，而先後於109年11月21日12時57分許、同日12時58分
      許、同日13時許，分別匯款5萬元、5萬元、36,364元至被
      告前開帳戶內，旋遭提領殆盡之事實，業據本院刑事庭依
      據原告之指訴及被告之供述及報案紀錄、被告帳戶客戶存
      款往來交易明細表、原告與詐欺集團成員臉書MESSENGER
      及LINE對話紀錄截圖等相關事證，認為被告乘隙幫助洗錢
      罪事證明確，此有本院111年度簡字第10號刑事判決（見
      本院卷第17至26頁）在卷可稽，並經本院調閱前開刑事卷
      證確認屬實。是本件原告之主張，自堪信為真正。
（二）按因故意或過失，不法侵害他人之權利者，負損害賠償責
      任；故意以背於善良風俗之方法，加損害於他人者亦同。
      數人共同不法侵害他人之權利者，連帶負損害賠償責任；
      不能知其中孰為加害人者，亦同；造意人及幫助人，視為
      共同行為人；民法第184條第1項、第185條分別定有明文
      。又所謂共同侵權行為，係指數人共同不法對於同一之損
      害，與以條件或原因之行為。加害人於共同侵害權利之目
      的範圍內，各自分擔實行行為之一部，而互相利用他人之
      行為，以達其目的者，仍不失為共同侵權行為人，而應對
      於全部所發生之結果，連帶負損害賠償責任（最高法院78
      年度台上字第2479號判決意旨參照）。本件被告確有提供
      前開金融帳戶予詐欺集團成員用以向原告詐財之匯款帳戶
      使用，業如前述，其既於該詐欺集團成員共同侵害原告權
      利之目的範圍內，各自分擔實行詐欺行為之一部，互相利
      用他人之行為，以達該詐欺集團向原告詐騙取得款項之目
      的，自應與其他集團成員負共同侵權行為之損害賠償責任
      ，依上開規定及說明，被告自當就原告所受之損害負賠償
      責任。是原告主張被告前開幫助詐欺之行為，係屬民事上
      故意侵權行為，侵害原告之財產權益，依民法侵權行為之
      規定，請求被告給付前開遭詐騙款項136,364元元，洵屬
      有據。
（三）次按給付有確定期限者，債務人自期限屆滿時起，負遲延
      責任；給付無確定期限者，債務人於債權人得請求給付時
      ，經其催告而未為給付，自受催告時起，負遲延責任；其
      經債權人起訴而送達訴狀，或依督促程序送達支付命令，
      或為其他相類之行為者，與催告有同一之效力；民法第22
      9條第1項、第2項定有明文。又遲延之債務，以支付金錢
      為標的者，債權人得請求依法定利率計算之遲延利息。但
      約定利率較高者，仍從其約定利率；應付利息之債務，其
      利率未經約定，亦無法律可據者，週年利率為百分之5，
      民法第233條第1項、第203條亦有明文。本件原告對被告
      之侵權行為債權，核屬無確定期限之給付，既經原告起訴
      而送達刑事附帶民事訴訟起訴狀繕本，而被告迄未給付，
      依法應負遲延責任。是原告請求自刑事附帶民事訴訟起訴
      狀繕本送達被告之翌日即111年4月26日（見附民卷第5頁
      ）起至清償日止，按週年利率百分之5計算之法定遲延利
      息，於法有據，應予准許。
（四）綜上所述，原告依侵權行為之法律關係，請求被告給付13
      6,364元，及自111年4月26日起至清償日止，按週年利率
      百分之 5計算之利息，於法有據，應予准許。
五、本件原告係於刑事二審程序提起附帶民事訴訟，經刑事庭裁
    定移送本院，屬民事第二審裁判，因本件訴訟標的未逾150
    萬元，故本院合議庭所為判決即為終審裁判，原告若勝訴即
    得執此確定判決聲請強制執行，再無再依民事訴訟法第389
    條第1項第5款規定諭知假執行之必要，故本件原告陳明願供
    擔保請准宣告假執行，即無必要，法院亦無需另為准駁，附
    此說明。
六、另本件訴訟係原告於刑事訴訟程序提起之附帶民事訴訟，經
    本院刑事庭裁定移送前來，依刑事訴訟法第504條第2項規定
    ，無庸繳納裁判費，且本件訴訟繫屬期間亦未增生訴訟費用
    事項，故無訴訟費用負擔問題，併予敘明。　
中　　華　　民　　國　　111 　年　　8 　　月　　26　　日
                  民事第六庭  審判長法  官  陳學德
　　　　　　　　　                  法  官  謝慧敏
                　　　　　　　　　  法  官  巫淑芳
正本係照原本作成。
本件不得上訴。
中　　華　　民　　國　　111 　年　　8 　　月　　26　　日
                                    書記官  楊家印